【裁判字號】    90,訴,14
【裁判日期】    900615
【裁判案由】    偽造貨幣
【裁判全文】
臺灣宜蘭地方法院刑事判決                              九十年度訴字第一四號
    公  訴  人  臺灣宜蘭地方法院檢察署檢察官
    被      告  丙○○
                乙○○
    共      同
    選任辯護人  林世超
右列被告因偽造貨幣案件，經檢察官提起公訴（八十八年度偵字第四二七九號），本
院判決如左：
    主  文
丙○○共同連續行使偽造之通用紙幣，處有期徒刑參年陸月。
乙○○共同連續行使偽造之通用紙幣，處有期徒刑貳年，緩刑肆年。
扣案偽造之壹仟元新臺幣通用紙幣壹佰壹拾肆張（號碼DT494257GV貳拾壹張、號碼CT
945294EZ壹拾陸張、號碼DT500924EW壹拾玖張、號碼DR802383EW貳拾張、號碼DT8023
85EW壹拾肆張、號碼DT650503FW貳拾肆張）及未扣案壹仟元新臺幣通用紙幣陸張均沒
收。
    事  實
一、丙○○意圖供行使之用，於民國八十八年十一月初某日，透過雜誌廣告以新臺幣
    （下同）四萬元之價格，用一比三之比例暨劃撥付款之方式，在苗栗縣向真實姓
    名年籍不詳、綽號「阿祥」之成年男子，購得面額一千元之偽造通用紙幣（下稱
    千元偽鈔）一百二十張而加以收集後，即基於概括之犯意，先於八十八年十一月
    二十一日某時許，駕駛車號ＦＤ－三三三九號自小客車從苗栗縣沿高速公路返回
    宜蘭縣，在苗栗縣上高速公路交流道前，獨自持前開收集而得之千元偽鈔一張，
    矇混真鈔，向該處附近某檳榔攤購買售價五十元之七星牌香菸一包，並找得九百
    五十元。旋於返回宜蘭後，又於八十八年十一月二十二日下午某時，在宜蘭縣羅
    東鎮某二處，獨自持前開收集而得之千元偽鈔二張，以相同方法連續向某二家檳
    榔攤，各購買售價五十元之七星牌香菸一包，並均找得九百五十元。嗣於八十八
    年十一月二十二日晚間八時許，再與其妻乙○○基於共同之犯意聯絡，攜開前開
    收集而得、尚未行使之千元偽鈔一百一十六張，駕駛前揭自用小客車搭載乙○○
    ，從宜蘭縣冬山鄉○○路住處出發沿濱海公路往台北方向行駛，途中由丙○○搖
    下車窗或暫停下車之方式，先後持千元偽鈔三張，連續向宜蘭縣內某三家檳榔攤
    ，各購買售價六十元之峰牌香菸一包，並均找得九百四十元。同日晚間八時四十
    分許，途經宜蘭縣五結鄉○○路○段二四二號「菊藤香檳榔攤」時，丙○○則改
    將其中一張千元偽鈔交予乙○○，由乙○○搖下車窗持向經營該檳榔攤之戊○○
    購買售價五十元之七星牌香菸一包，並找得九百五十元。同日晚間十時許，又以
    相同方法，由乙○○持千元偽鈔一張，向丁○○所經營設於宜蘭縣頭城鎮○○路
    ○段之「東山檳榔攤」購買售價六十元之峰牌香菸一包，並找得九百四十元。同
    日晚間十時餘分許，復以相同之手法，由乙○○持千元偽鈔一張，向甲○○○所
    經營設於宜蘭縣頭城鎮○○路一五六之一號之「吉利檳榔攤」購買售價六十元之
    峰牌香菸一包，並找得九百四十元之真幣。嗣因戊○○、甲○○○收受前開鈔票
    後均察覺與真鈔有異，乃抄下丙○○、乙○○所駕車輛車牌號碼向警報案，始於
    同日晚間十一時許，為警在宜蘭縣頭城鎮○○路與民鋒街口查獲，並自丙○○身
    上及前開車輛內扣得千元偽鈔一百十一張，旋又經警循線至戊○○、丁○○及甲○○○三人所經營檳榔攤扣得渠二人持以購買香菸之千元偽鈔三張，合計一百一
    十四張（號碼DT49425 7GV二十一張、號碼CT945294EZ十六張、號碼DT500924EW
    十九張、號碼DR802383 EW二十張、號碼DT802385EW十四張、號碼DT650503FW二
    十四張）。
二、案經宜蘭縣警察局礁溪分局報請台灣宜蘭地方法院檢察署檢察官偵查起訴。
    理  由
一、訊據被告丙○○對於前揭時、地向他人購得面額千元偽鈔一百二十張，並多次持
    向檳榔攤購買一包香菸換取真幣之事實坦承不諱，惟辯稱：前開面千元係分二次
    取得，第一次是伊看報導而與綽號「阿祥」之男子聯絡，以一比五之比例刷卡六
    千元購得千元偽鈔三十張，第二次是八十八年十一月中旬透過「阿祥」介紹，向
    綽號「林大哥」之男子用一比三之比例，以三萬元購得千元偽鈔九十張，合計一
    百二十張，僅有使用過六次，伊先於同年十一月二十一日晚間、同年月二十二日
    下午，單獨持其中三張千元偽鈔在苗栗縣及宜蘭縣羅東鎮內之三家檳榔攤，各購
    買七星牌香菸一包並找得真幣，同年月二十二日晚間伊開車載著妻子乙○○要回
    苗栗時，沿濱海公路行駛途經宜蘭縣五結鄉及頭城鎮等地，因為伊開車不方便，
    所以才將偽鈔拿給伊太太幫忙向戊○○、丁○○、甲○○○等人經營之三家檳榔
    攤各購買香菸一包並找得真幣，後來被警查獲，伊太太乙○○事先並不知情，只
    是幫忙轉交鈔票而已，至於後來警察在伊身上及車內為何只扣到一百一十一張千
    元偽鈔，可能是因為伊當時身上有帶了六、七萬元之真鈔，其中有夾雜到三張千
    元偽鈔，有部分款項警察已經讓伊父親領回去，才會數量不符，至於警察在其車
    內另查到數量甚多之香菸，是因為伊在苗栗ＫＴＶ酒店上班擔任主任工作，櫃臺
    會計請假由伊代理，伊可銷售香菸牟利，所以才會購買那麼多的香菸，但並非均
    使用偽鈔購得云云。而被告乙○○則辯稱：為警查獲當天晚上，伊先生丙○○開
    車要載伊和小孩回苗栗，途中丙○○停在各檳榔攤時，因為駕駛座離檳榔攤較遠
    且未下車，所以丙○○就拿錢出來，由伊轉交給戊○○、丁○○、甲○○○等人
    ，買得香菸後，由於伊手上還抱著一歲大的小孩，便直接將香菸及找回之錢幣轉
    交給丙○○，為短短僅秒鐘內完成之事，伊並不知道丙○○身上有帶偽鈔，亦不
    知道丙○○拿給伊的是偽鈔，雖然伊和丙○○都未抽煙，但由於丙○○從事ＫＴ
    Ｖ酒店主任工作，會計請假時由丙○○代理時可銷售香菸牟利，所以丙○○才會
    購買香菸，不得據此即推斷伊知道丙○○持有偽鈔並用上開方式換取真幣云云。
二、經查：
（１）宜蘭縣警察局礁溪分局警察於八十八年十一月二十二日晚間，據報被告丙○○
      、乙○○二人涉嫌行使偽鈔，因而根據渠二人所駕車輛車號在宜蘭縣頭城鎮○○路與民鋒街口查獲被告二人，並自丙○○身上及前開車輛內扣得千元偽鈔一
      百十一張，旋又經警循線扣得渠等先後持向戊○○、丁○○及甲○○○購買香
      菸之千元偽鈔三張，合計一百一十四張，業據證人即查獲之警員李華雄、顏志
      國到庭結證屬實，並有千元鈔票一百一十四張扣案可證。前開扣案鈔票一百一
      十四張（號碼DT494257GV二十一張、號碼CT945294EZ十六張、號碼DT500924EW
      十九張、號碼DR802383EW二十張、號碼DT802385EW十四張、號碼DT650503FW二
      十四張），經送請中央印製廠鑑定結果，均係以彩色雷射輸出方式仿印，紙質
      與真鈔不同，安全線以金屬線夾於兩張紙間仿製，水印先以灰色墨印在背面紙
      張後面再與正面紙張表合而成，均屬偽鈔，有台灣銀行宜蘭分行九十年五月三
      日（九十）銀宜出字第二三二六號函、中央銀行發行局九十年四月二十七日（
      九０）台央發字第０三００二六三五三號函各一件在卷可按。
（２）前開扣案千元偽鈔，均係被告丙○○於八十八年十一月初某日，透過雜誌廣告
      以四萬元之價格，用一比三之比例暨劃撥付款之方式，在苗栗縣向真實姓名年
      籍不詳、綽號「阿祥」之成年男子購得而加以收集之，該次共購得千元偽鈔一
      百二十張之事實，亦迭據被告丙○○於警訊及檢察官初訊中供認不諱，其二次
      所述購買過程、對象、數量及方式均屬一致，是被告丙○○雖於偵查及本院審
      理時嗣改稱係分二次取得，第一次是伊看報導而與綽號「阿祥」之男子聯絡，
      以一比五之比例刷卡六千元購得千元偽鈔三十張，第二次是八十八年十一月中
      旬透過「阿祥」介紹，向綽號「林大哥」之男子用一比三之比例，以三萬元購
      得千元偽鈔九十張云云，惟並未提供任何具體證據供本院查核以佐其說，應認
      以被告丙○○初為警查獲，距事發時間較近，記憶當更為清晰且未經深思個人
      利害關係時所為之陳述較採可信，故被告丙○○此部分之辯解，尚難採信。
（３）又被告丙○○於取得前開千元偽鈔一百二十張後，即先後於八十八年十一月二
      十一日、同年月二十二日下午及晚間，駕駛車號ＦＤ－三三三九號自小客車，
      獨自在苗栗縣上高速公路交流道前某處檳榔攤、宜蘭縣羅東鎮某二處檳榔攤，
      或與被告乙○○共乘前開自小客車，在宜蘭縣五結鄉○○路○段二四二號「菊
      藤香檳榔攤」、同縣頭城鎮○○路○段之「東山檳榔攤」、同縣頭城鎮○○路
      一五六之一號之「吉利檳榔攤」等處，持千元偽鈔一張，每次購買售價五十元
      七星牌香菸或售價六十元之峰牌香菸一包並找得九百五十元或九百四十元真幣
      之事實，業據被告丙○○於警訊、偵查及本院審理時供認不諱，核與證人戊○○於警訊暨偵查中、證人丁○○於警訊、偵訊暨本院調查程序中、證人甲○○○於警訊暨本院調查程序中分別證述之情節相符，並有證人戊○○、丁○○向
      被告換回千元真鈔一張所書立之領據二紙、證人甲○○○向被告領回出售之峰
      牌香菸一包暨找零之九百四十元真幣所書立之領據一紙附卷可按，堪信屬實。
（４）惟被告丙○○辯稱其於取得前開一百二十張千元偽鈔後，僅有持其中六張偽鈔
      向前開六家檳榔攤先後購買香菸換取真幣云云。惟查，被告為警查獲時，自其
      身上及車內僅扣得「一百一十一張」之千元偽鈔，餘扣案「三張」千元偽鈔則
      係由警循線向被害人即證人戊○○、丁○○、甲○○○三人取回，業據證人李
      華雄、顏志國到庭證述綦詳，且為被告丙○○所不爭。則被告丙○○如僅有使
      用行使過其中六張千元偽鈔，依理為警查獲時應自其身上及車內扣得「一百一
      十四張」之千元偽鈔，如加上向前開證人扣得之「三張」千元偽鈔，則應為「
      一百一十七張」，而非警方實際上查扣得合計「一百一十四張」之千元偽鈔。
      訊之被告丙○○僅以可能遭警誤發予其父領回為遁詞，無法合理交代其餘三張
      「未行使亦未扣案」之千元偽鈔下落暨現在何處，則其所稱購得後僅有行使過
      六張千元偽鈔是否屬實，已值人生疑。參以共同被告乙○○於警訊中亦供稱八
      十八年十一月二十二日與其夫即被告丙○○共向「六家」檳榔攤購買過香菸等
      語（詳偵查卷第九頁第四、五行）；嗣經警移送檢察官初訊時，復供稱查獲當
      日晚間被告丙○○共拿了三次千元鈔票給伊分別向三家檳榔攤買過三次香菸，
      此外伊看到被告丙○○也有自己下車買過二、三次等語綦詳（詳偵查卷第二七
      、二八頁），核與被告乙○○於警訊中所述共購買六次大致相符。此外，觀諸
      被告丙○○經警移送檢察官初訊時就行使偽鈔情形，亦供稱：八十八年十一月
      二十一日回宜蘭時，在上苗栗交流道前有用偽鈔向檳榔攤買過一次、同年月二
      十二日晚間要回苗栗時，伊太太乙○○有用偽鈔向檳榔攤買過三次香菸，同年
      月二十二日下午伊去修車途中，有向三家檳榔攤買過香菸，其中一家覺得怪怪
      的，所以用真鈔買，同年月二十二日晚間到頭城途中，伊有搖下車窗向三家檳
      榔攤買了三包峰牌香菸等語（詳偵查卷第二十九頁），由被告丙○○所述過程
      ，查獲當晚除被告李芳玉曾持偽鈔向檳榔攤購買過三次香菸外，其亦曾另外向
      某三家檳榔攤買過香菸，二者合計與前述被告乙○○所稱查獲當日其與丙○○
      共乘時共有六次購買香菸情事一致，並核於另有三張未扣案千元偽鈔之數目相
      符，堪信被告丙○○除前述自承理由（３）之六次行使偽鈔行為外，於八十八
      年十一月二十二日晚間，由其宜蘭縣冬山鄉住處至同縣頭城鎮途中，尚有持未
      扣案之三張千元偽鈔，另向三家不詳之檳榔攤各購買一包香菸，並找零換得真
      幣之犯行屬實。
（５）訊據被告乙○○對於查獲當晚乘坐其夫即被告丙○○所駛自小客車時，曾三次
      持千元偽鈔搖下車窗各向戊○○、丁○○、甲○○○所經營檳榔攤各購買一包
      香菸之事實供承不諱，惟矢口否認有何明知而故意行使偽鈔犯行，辯稱：伊不
      知道那是偽鈔，伊丈夫因為開車不方便購買，便把鈔票拿給伊，然後伊就直接
      拿給檳榔攤小姐，小姐找錢後，伊又把香菸及找回來之零錢拿給伊丈夫云云。
      惟查，被告丙○○駕車途經戊○○、丁○○、甲○○○所經營之檳榔攤時，均
      由被告乙○○在丙○○停車時，搖下車窗持千元偽鈔各一張向戊○○、丁○○
      及甲○○○等人購買一包香菸，並找得九百五十元或九百四十元不等之真幣等
      情，業據證人戊○○、丁○○、甲○○○指述甚詳。衡諸常情，如被告丙○○
      確有購買三包香菸以上之需要，「一張」千元鈔票即可購入「二十包」售價五
      十元之七星牌香菸，抑或「十六包」售價六十元之峰牌香菸，為何不一次購足
      並可節省時間，卻分次零星購買「一包」香菸，且至為警查獲時被告珠芳玉持
      以購買部分之次數即多達三次。況被告丙○○、乙○○乃夫妻關係二人關係密
      切，且渠二人於偵訊中亦自承均無抽菸習慣，且被告乙○○復審理時一再具狀
      表示其為單純之家庭主婦，僅負責照顧兒女，對於其先生在ＫＴＶ酒店工作大
      量購買香菸準備出售之事並不了解，則其既「知其夫丙○○不抽煙」，又陳稱
      「不知其夫購買香菸欲在工作場所出售事」，依社會常情而論，被告乙○○對
      於其夫「無故」一再要求其購買香菸，怎會毫無任何質疑？此外當天晚上不僅
      要被告乙○○有持千元偽鈔購買三次香菸外，被告丙○○亦曾自行購過三次，
      合計次數達六次之眾，理由已如前述，茍被告乙○○不知所行使者乃為偽鈔，
      焉有沿途向檳榔攤零星購買香菸一包藉以找零之可能？是被告二人應係基於共
      同之犯意聯絡而沿途持偽造紙幣向途中某三家不詳檳榔攤業者及戊○○、丁○○、甲○○○等人購買香菸，彰彰明甚，從而被告丙○○、乙○○所辯此部分
      辯解，顯各為迴護其妻及臨訟卸責之詞，均不足採信。
    綜右所述，本件事證明確，被告丙○○、乙○○二人犯行均堪以認定，應依法論
    科。
三、按新臺幣係屬通用之紙幣，被告丙○○、乙○○明知所持用面額一千元之新臺幣
    均係偽造，竟仍然持以行使購物，以找零之方式換取真鈔，核其二人所為，均係
    犯刑法第一百九十六條第一項行使偽造通用紙幣罪。被告丙○○明知真實姓名年
    籍不詳、綽號「阿祥」之成年男子所刊登廣告出售者均為偽造之面額一千元新台
    幣通用紙幣，猶意圖供行使之用而購入收集之，其收集後復持以購物行使，該收
    集之前階段行為，應為行使之後階段行為所吸收，不另論罪。又被告丙○○、乙○○二人共同行使偽造之通用紙幣購物，換取真鈔，其本質即含有詐欺之性質，
    均不另論以刑法第三百三十九條第一項詐欺取財罪。被告丙○○、乙○○二人就
    八十八年十二月二十二日晚間，共同先後向某三家不詳檳榔攤業者及戊○○、丁○○、甲○○○等人行使偽鈔購買香菸，以找零之方式換取真鈔之犯行間，有犯
    意之聯絡及行為之分擔，為共同正犯。被告二人前後多次多次行使通用貨幣犯行
    ，均時間緊接，方法相同，所犯又係構成要件相同之罪名，顯均係基於概括之犯
    意而為之，應均依連續犯之規定以一罪論，並加重其刑。公訴人起訴事實雖敘及
    被告二人另於八十八年十一月二十二日晚間向途中某三家不詳檳榔攤業者行使偽
    鈔購買香菸換零之犯行，然此與起訴事實具有連續犯之裁判上一罪法律關係，為
    起訴效力所及，本院應併予審理。原審酌被告乙○○前無前開犯罪紀錄，素行尚
    稱良好，其與被告丙○○為夫妻關係，二人因一時失慮貪欲圖便，以致誤蹈重典
    ，前開偽鈔之通用貨幣係由被告丙○○購入收集，被告乙○○參與前開行使犯行
    ，應係受其夫丙○○之教授而為之，其犯罪情節較為輕微，二人間尚育有年僅四
    歲及二歲之稚女各一名，有戶籍謄本一件在卷可按，現夫妻同觸最輕法定本刑三
    年以上有期徒刑之罪，如均因案入監服刑，二名年幼之子女亦將施所依怙，是被
    告朱方玉所涉前開罪行，情輕法重，有足資憫恕之處，本院認即令處以法定最低
    刑度猶嫌過重，爰均依刑法第五十九條規定酌減其法定本刑。審酌被告丙○○、
    乙○○明知所持用面額一千元之新臺幣均係偽造，竟仍然多次持以行使購物，以
    找零之方式換取真鈔，顯已嚴重侵害國家貨幣流通之整體運作及被害人之財產法
    益，惟念其二人均前無犯罪前開紀錄，素行尚稱良好，二人因一時失慮貪欲圖便
    ，以致誤蹈重典，被告丙○○犯後已坦承多數行使犯行，被告乙○○雖未坦白供
    承，然其顯係受其夫丙○○之教授而為，情節較為輕微等情狀，分別量處如主文
    所示之刑，以資懲儆。末查，被告乙○○前未曾受期徒刑以上刑之宣告，有臺灣
    高等法院檢察署刑案紀錄簡覆表一件在卷足參，此次係因一時失慮，蹈觸法網，
    經此偵審程序及科刑之判決，當能知所警惕，信無再犯之虞，本院認對其所宣告
    之刑以暫不執行為適當，爰併予宣告緩刑四年，用啟自新，以勵自新。
四、按扣案偽造之一千元新臺幣通用紙幣一百一十四張（號碼DT494257GV二十一張、
    號碼CT9 45294EZ十六張、號碼DT500924EW十九張、號碼 DR802383EW二十張、號
    碼DT802385EW十四張、號碼DT650503FW二十四張），及未扣案之被告二人持用購
    物之偽造之一千元新臺幣通用紙幣六張，均屬偽造之通用紙幣，且無證據證明未
    扣案部分業已滅失，依刑法第二百條規定不問屬於犯人與否均沒收之，爰依上開
    規定諭知沒收。至被告二人以千元偽鈔購入之香菸，及因此找零所詐得現金，性
    質上應屬其等二人共同行使偽造通用紙幣向被害人詐得之財物，仍與被害人間存
    有權利義務之關係，並非其等二人因犯罪所得之物，核與刑法第三十八條第一項
    第三款規定尚有未合，爰不併予宣告沒收，附此述明。
據上論斷，應依刑事訴訟法第二百九十九條第一項前段，刑法第二十八條、第五十六
條、第一百九十六條第一項、第二百條、第五十九條、第七十四條第一款，罰金罰鍰
提高標準條例第一條前段，判決如主文。
本案經檢察官林慧到庭執行職務
中      華      民      國      九十      年     六     月     十五     日
                                  臺灣宜蘭地方法院刑事第一庭
                                          法  官
右正本證明與原本無異。
如不服本判決，應於判決送達後十日內，向本院提出上訴狀。
                                          書記官
中    華    民    國      八十        年              月               日
附錄本案論罪科刑法條全文：
刑法第一百九十六條


司法院資訊處製作；財團法人民間司法改革基金會備份。
